最高法院刑事判決　　　　　　　　　　　　　　八十八年度台上字第四一五二號
　　上　訴　人　乙○○
　　　　　　　　甲○○
右上訴人等因偽造有價證券案件，不服台灣高等法院台南分院，中華民國八十八年五
月六日第二審判決（八十八年度上訴字第三二二號，起訴案號：台灣雲林地方法院檢
察署八十七年度偵字第一八三七號，八十六年度偵字第四七五四、五六二三號），提
起上訴，本院判決如左：
    主  文
上訴駁回。
    理  由
按刑事訴訟法第三百七十七條規定，上訴於第三審法院，非以判決違背法令為理由，
不得為之。是提起第三審上訴，應以原判決違背法令為理由，係屬法定要件。如果上
訴理由狀並未依據卷內訴訟資料，具體指摘原判決不適用何種法則或如何適用不當，
或所指摘原判決違法情事，顯與法律規定得為第三審上訴理由之違法情形，不相適合
時，均應認其上訴為違背法律上之程式，予以駁回。本件上訴人乙○○上訴意旨略稱
：(一)、上訴人乙○○於民國八十六年四月間加入以柯國雄、陳秋津等為首之詐騙集團
之前，有關偽造申請支票、支票往來約定書等偽造有價證券之資料，柯國雄、陳秋津
、朱隆乾等人早已申請使用過，顯見偽造有價證券之事實，在乙○○加入該集團之前
早已存在，乙○○加入後僅有行使之行為，原判決未向金融機構調查偽造申請支票存
款往來等資料，係於何時由何人申請，逕認乙○○為偽造有價證券之共同正犯，有應
於審判期日調查之證據未予調查之違法。(二)、刑法第二百零一條第一項之偽造有價證
券罪之法定最高本刑為十年以下有期徒刑，原判決論乙○○連續偽造有價證券罪判處
有期徒刑十二年，已逾有期徒刑十年之最高刑度，其判決違背法令。(三)、乙○○並無
擄人勒贖與偽造有價證券之前科，原判決未詳加調查，誤載乙○○有該二項前科，並
採為量刑之基礎，嚴重影響量刑之結果，且案發後，乙○○已陸續與多家被害廠商和
解並為民事之賠償，原判決亦未加以審酌供作量刑之參考，亦有失公允。(四)、案發時
辦案人員曾在乙○○身上扣得現金新台幣（下同）二十四萬元，該款係乙○○向親友
籌借之醫療費用，並非贓款，該款至今去向不明，乙○○曾口頭聲請發還，原審置之
不理，亦未於理由內說明，有應於審判期日調查之證據未予調查及理由不備之違法等
語。上訴人甲○○上訴意旨略稱：(一)、原判決未詳加調查究竟有何證據證明甲○○有
參與冒用他人名義租屋虛設行號及領用支票偽造支票，遽認甲○○參與此部分之犯行
，其判決違法。(二)、上訴人甲○○只是應廠商之要求，在三張支票上代填日期，並無
偽造支票之犯意，原審法院未鑑定除該三張支票外，其餘支票是乙○○及其他共犯所
填寫，遽認甲○○應對全部偽造之支票負共同正犯之責，有應於審判期日調查之證據
未予調查之違法。(三)、原判決以甲○○與乙○○同居，關係密切，且負責管帳等重要
工作，而認定其知情並共謀參與本件犯行，其採證違法等語。
惟查原判決認定上訴人等有原判決事實欄所記載之犯行，係依憑乙○○之供述，被害
人愛王公司代表人陳潮宗、潘文榕、彭耀葳、邱瑞欽、陳添龍、張英沼、方振英、陳
泱丞、陳躍文、黃建發於第一審及原判決附表九、十之各被害人於警訊時及法務部調
查局彰化縣調查站調查中之指述，證人陳淳美、黃文賢、李應泉、林文珍、許月娥之
證言，卷附劉華宗、曾麗女、朱庚坤等人如原判決附表一所示之開戶資料四份、原判
決附表九、十提示資料欄所示之物、支票影本四冊、退票紀錄明細表四份、租賃契約
書四份、帳冊三份、變造之朱庚坤身分證一枚、贓物領據三十份，並參酌甲○○之供
述等相關證據，予以綜合判斷，因而維持第一審論處上訴人等共同意圖供行使之用，
而偽造有價證券罪刑之判決，駁回檢察官及上訴人等在第二審之上訴，已詳予說明其
所憑之證據及其認定之理由。而甲○○雖否認犯罪，辯稱：伊係先後受僱於陳秋津、
乙○○等人，僅負責接聽電話、打掃、記帳等工作，並未參與詐騙廠商，亦未偽簽支
票，對於乙○○等人之犯行，均不知情云云。然查被害人陳宗明於警訊中指稱：「化
名朱庚坤之中年男子與甲○○自稱為夫妻，該男子向我遞一張朱庚坤之名片，向我購
買七百萬元之花梨木扶手。」並當場指認甲○○與乙○○即係向其詐騙之人，此與甲
○○所辯未與乙○○等人共同詐騙云云，即有未合。被害人翁慶亮、姜政聯、黃建發
、陳俊男等人均指認甲○○即係聯合廣場之會計，並簽發劉華宗之支票交付彼等。證
人即曾與甲○○在聯合廣場及十全木器廠同事之林文珍、許月娥、陳淳美於第一審調
查中亦分別證稱，甲○○係聯合廣場及十全木器廠之會計，負責記帳等語。甲○○亦
不否認其係聯合廣場及十全木器廠之會計，扣案十全木器廠之帳冊係伊所製作，並承
認十全木器廠之日常支出由其負責保管，如有支出須向其請領等情。按之，公司之財
務管理與帳目之登錄乃公司營運之重要事務，甲○○若未與乙○○等人同夥，則彼等
豈會放心將此重要任務交其掌控。且甲○○與乙○○自犯案前即為同居人，關係密切
，非一般男女朋友可比，其見乙○○等人冒用假名在外與人交易，對此顯與常情違背
之行為，豈會不生疑惑並不知其情之理，甚至於乙○○等在聯合廣場詐騙事發後，另
於台中縣潭子鄉另設十全木器廠重施故技，乙○○對外改以朱庚坤之名義詐騙廠商時
，甲○○仍任會計，負責管理財務及帳目之登錄等重要工作，當其見乙○○改名為朱
庚坤時，豈容再諉為不知情，所辯未參與詐騙及不知乙○○等人所為，應係卸責之詞
，不足採信。又甲○○於檢察官初訊時供稱：「是乙○○開朱庚坤名義，土銀太平分
行的支票，有時我有開過，大部分是乙○○開的。」於第一審亦供稱：「我有簽過二
、三張朱庚坤的票，只寫日期」等語，參酌上述翁慶亮、姜政聯、黃建發、陳俊男等
人於警訊時當場指認甲○○確有簽發劉華宗名義之支票交付等情，其所辯未偽造支票
云云，亦無足取。就甲○○否認犯罪，所辯各節，認係卸責之詞，不足採信，於理由
內予以指駁說明綦詳。復明乙○○案發後雖與部分被害廠商成立和解，但仍不影響
其已成立之犯罪，另乙○○供稱：甲○○對本案犯行不知情。被害人陳泰宏證稱：上
訴人等前往訂貨時，甲○○未發一語。證人曾秀里證稱：甲○○之前係在其服飾店幫
忙。證人簡慧鈴證稱：上訴人等係經由伊介紹認識等情，何以不足採為甲○○有利之
證據。所為論斷，均有卷存資料可資覆按，從形式上觀察，並無所謂違背法令之情形
存在。按共同正犯，乃係在合同意思範圍內，各自分擔犯罪行為之一部，互相利用他
人之行為，以達其犯罪之目的，故各共同正犯者間，非僅就其自己實施之行為負責，
並應在犯意聯絡之範圍內對於其他共同正犯所實施之行為，亦共同負責。原判決認定
上訴人等加入柯國雄、陳秋津、朱隆乾、綽號「蔡董」等之詐騙集團，共同基於冒用
他人名義租屋虛設行號，向銀行領用支票，偽造支票行使，向不特定廠商詐取貨物之
不法所有意圖等概括犯意聯絡而為原判決事實所記載之犯行。則上訴人等縱對於偽造
劉華宗、曾麗女、朱庚坤名義之支票存款申請書、支票往來約定書、偽造租賃契約書
、偽造如原判決附表九、十各張支票及向各被害廠商詐騙之行為，未一一參與實施而
推由其他共犯分擔，然既在其犯意聯絡範圍內，原判決論以共同正犯，即無不合。而
推由柯國雄、陳秋津、朱隆乾等假冒劉華宗、曾麗女、朱庚坤等名義偽造之如原判決
附表一之支票存款開戶申請書、存款往來約定書、印鑑卡等資料，第一審法院已分別
向各該銀行調取並將影本附卷，原審法院於最後審判期日並將之提示並訊問上訴人等
有何意見﹖乙○○答：「沒有。」有審判筆錄可按。（第一審卷附表一至四、原審卷
第二一○頁背面）。乙○○上訴意旨指原審法院未調取上述資料調查，有應於審判期
日調查之證據未予調查云云，顯非依據卷內資料執為指摘之適法上訴理由。而量刑輕
重，係屬事實審法院得自由裁量之事項，苟已斟酌刑法第五十七條各款所列情狀而未
逾法定刑度，不得遽指為違法。偽造有價證券罪之法定本刑有期徒刑部分為三年以上
十年以下有期徒刑，如係連續犯，尚得依刑法第五十六條之規定加重其刑至二分之一
，即加重至四年六月以上十五年以下有期徒刑。原判決論乙○○連續偽造有價證券罪
，依連續犯之規定加重其刑後，審酌其犯罪目的、智識程度、前科資料、犯罪所生之
危害等情狀，維持第一審量處有期徒刑十二年之判決，其量刑仍未逾法定最高刑度，
不容指為違法。又原判決事實欄所記載之乙○○前科資料，均未構成法定加重其刑之
要件，縱其中贅書擄人勒贖、偽造有價證券二項前科，雖有欠當，但因不影響法律之
適用，亦不得執為上訴第三審之理由。又刑事訴訟法第三百七十九條第十款所稱應調
查之證據，係指與待證事實有重要關係，在客觀上認為應行調查者而言。乙○○所謂
案發時在其身上查扣之二十四萬元，既與本件犯罪無關，有關其去向如何，及應否發
還，原判決未調查說明，亦難指為有應調查未調查或理由不備之情形。末查原判決已
於理由內詳加說明認定犯罪事實所憑之證據及其證據取捨之理由，甲○○對原判決根
據上開證據所為事實之認定，究竟違反如何之證據法則，未依據卷內資料具體指摘，
徒憑己意對原審判斷證據證明力之合法職權行使，泛指其違法，再為事實上之爭執。
復未明曾於原審如何主張將相關支票送請鑑定其筆跡，而原審未予調查鑑定，於法
律審之本院，始再為此爭執，漫指原判決違法，顯非依據卷內資料執為指摘之適法上
訴第三審理由。本件上訴人等之上訴為違背法律上之程式，應予駁回。
據上論結，應依刑事訴訟法第三百九十五條前段，判決如主文。
中      華      民      國    八十八    年      八      月      五      日
                              最高法院刑事第五庭
                                  審判長法官  董  明  霈
                                        法官  丁  錦  清
                                        法官  賴  忠  星
                                        法官  林  茂  雄
                                        法官  王  居  財
      右正本證明與原本無異
                                              書  記  官
中      華      民      國    八十八    年      八      月      十      日
